臺灣嘉義地方法院刑事判決　　　　　　　 95年度易字第392號
公　訴　人　臺灣嘉義地方法院檢察署檢察官
被　　　告　丙○○
選任辯護人　林彥百律師
被　　　告　甲○○
　　　　　　壬○○
上列被告等因妨害自由等案件，經檢察官提起公訴（九十五年度
偵字第三七一六號），被告於準備程序中就被訴事實為有罪之陳
述，經本院裁定由受命法官獨任進行簡式審判程序，判決如下：
    主  文
丙○○共同連續以強暴、脅迫使人行無義務之事，累犯，處有期
徒刑壹年陸月，減為有期徒刑玖月。
甲○○共同連續以脅迫使人行無義務之事，累犯，處有期徒刑壹
年貳月，減為有期徒刑柒月。
壬○○共同連續以強暴、脅迫使人行無義務之事，處有期徒刑壹
年，減為有期徒刑陸月，如易科罰金，以如易科罰金，以銀元參
佰元即新臺幣玖佰元折算壹日。
    事  實
一、丙○○前因違反動產擔保交易法案件，經本院於民國八十八
    年十二月六日以八十八年度嘉簡字第一一○九號判決判處有
    期徒刑三月確定，復因恐嚇取財案件，經臺灣高等法院臺南
    分院於八十九年一月十八日以八十八年度上易字第二二○一
    號判決判處有期徒刑一年一月確定，上開二罪經臺灣高等法
    院臺南分院於八十九年四月十日以八十九年度聲字第九九號
    定應執行刑為有期徒刑一年二月確定，於九十年四月三十日
    縮刑期滿執行完畢，再因公共危險案件，經臺灣臺中地方法
    院於九十三年九月二十七日以九十三年度沙交簡字第五七七
    號判決判處有期徒刑四月確定，於九十四年二月五日易科罰
    金執行完畢。甲○○前因違反麻醉藥品管理條例案件，經本
    院於八十五年四月八日以八十四年度訴字第七八三號判決處
    有期徒刑五年十月確定，於八十七年十月二十八日假釋並付
    保護管束，於上開假釋付保護管束期間，因施用毒品案件，
    經本院以八十八年度毒聲字第四七八號裁定令入勒戒處所觀
    察、勒戒，嗣於八十九年一月十七日執行完畢，且因違反保
    護管束應遵守事項情節重大，經法務部於八十八年八月二十
    四日以八八矯字第○○一○六○號函准撤銷上揭假釋，並於
    八十九年一月十八日入監執行殘刑，於九十一年六月十日縮
    刑期滿執行完畢。
二、丙○○經營寶信債權委任公司，接受債權人委託，代為向債
    務人催討債務從中獲利，於：
  (一)九十三年年底某日，受不知情之許煥彩委託，代為向債務人
    辛○○催討債務，丙○○與壬○○及真實姓名不詳之成年男
    子共六、七人，共同基於使人行無義務之事之概括犯意聯絡
    ，於九十四年五月九日下午二時許，前往辛○○位於嘉義市
    荖藤宅五四號附一住處催討債務，丙○○先拍辛○○之肩膀
    ，向辛○○、庚○○○、己○○恐嚇稱：「我們是兄弟，你
    知道吧」、「如不還錢，要捉你兒子做工抵債，要你太太去
    上班抵債，如遇到你女兒要給她好看」等語，致生危害於辛○○等人之安全，壬○○並以拳頭毆打辛○○之胸部（未成
    傷），其餘真實姓名不詳之成年男子則在旁助勢，以此強暴
    、脅迫方法，使辛○○、庚○○○、己○○分別簽發面額新
    臺幣（下同）七十四萬五千一百元、一百萬元及一百萬元之
    本票三張，並由辛○○、庚○○○、己○○分別於上開本票
    相互背書作為擔保，而使辛○○等三人行無義務之事。嗣於
    九十五年五月十二日及其後不詳時日，丙○○、壬○○等人
    仍多次以上開恐嚇手法，前往辛○○上開住處催討債務，致
    辛○○、己○○、庚○○○均心生畏懼，致生危害於安全。
  (二)九十五年一月十七日，受不知情之陳永章委託，代為向債務
    人陳惠妙、丁○○夫妻催討債務，丙○○、壬○○復基於上
    開使人行無義務之事之概括犯意，與甲○○共同基於犯意聯
    絡，於九十五年一月二十八日下午四時許，前往陳惠妙之父
    乙○設於嘉義縣番路鄉下坑村菜公店七六號之「永明商店」
    催討債務，乙○表示無法處理，丙○○遂要乙○聯絡丁○○
    之父戊○○到場，由丙○○向乙○、戊○○恐嚇稱：「如不
    簽本票，就要讓你們兩家不能過年，讓你們無法在此立足」
    等語，甲○○亦向乙○、戊○○恐嚇稱：「我有神經病，病
    情很重，如果發作起來，會做出哪些事，我也不知道」等語
    ，壬○○則在旁助勢，致生危害於乙○、戊○○之安全，脅
    迫戊○○簽發面額二百萬元本票一張。嗣於九十五年二月十
    四日下午五時許，丙○○、甲○○、壬○○三人復共同基於
    上開使人行無義務之事之概括犯意聯絡，前往乙○上開店址
    ，以相同手法脅迫戊○○簽發面額一百萬元本票一張。嗣為
    警持搜索票在丙○○嘉義市東區盧厝里羌母寮二三號附一住
    處扣得上開本票等物，始悉上情。
三、案經嘉義縣警察局中埔分局報告臺灣嘉義地方法院檢察署檢
    察官偵查起訴。
    理  由
一、本件係經被告丙○○、甲○○、壬○○於準備程序當庭表示
    認罪，而經本院裁定以簡式審判程序加以審理，則依據刑事
    訴訟法第二百七十三條之二、同法第一百五十九條第二項之
    規定，不適用傳聞法則有關限制證據能力之相關規定，合先
    敘明。
二、上開事實，業據被告丙○○、甲○○、壬○○於本院供承屬
    實，核與證人即被害人辛○○（見警卷第三○至三四頁、偵
    查卷第七二至七五頁、本院卷(一)第一三一至一四七頁）、庚○○○（見警卷第四○至四四頁、偵查卷第七五至七八頁、
    本院卷(一)第一五七至一六七頁）、己○○（見偵查卷第六八
    至七○頁、本院卷(一)第一四八至一五六頁）、乙○（見警卷
    第五三至五七頁、偵查卷第八四至八七頁）、戊○○（見警
    卷第四五至四九、五○至五一頁、偵查卷第八二至八四、八
    七頁、本院卷(一)第二○三至二一七頁）於警詢、偵查、本院
    證述情節相符，並有上開被害人所簽發之本票（見警卷第六
    五至六七頁）、被告丙○○與陳永章所訂定之寶信債權委任
    合約書（見警卷第六二至六四頁）在卷可稽，足徵被告三人
    自白核與事實相符。本案事證明確，被告三人犯行均堪以認
    定。
三、被告三人行為後，刑法於九十四年二月二日修正公布，並於
    九十五年七月一日施行，有關本件情形：
  (一)刑法第三百零四條第一項之罪之法定本刑中關於罰金刑最低
    額部分，依修正後刑法第三十三條第五款規定為「新臺幣一
    千元以上，以百元計算之」，較舊法所定罰金最低額為「銀
    元一元以上」為重，依刑法第二條第一項規定，以舊法為有
    利於被告三人。
  (二)刑法第五十六條連續犯之規定經修正刪除，連續犯之規定經
    刪除後，數行為將予分論併罰，而數罪併罰之結果較論以連
    續犯裁判上一罪之情形為重。經比較新舊法結果，以行為時
    舊法之規定有利於被告三人，自應適用舊法之規定，亦即仍
    依連續犯之規定論處。
  (三)易科罰金之折算標準，依修正前刑法第四十一條第一項前段
    、修正前罰金罰鍰提高標準條例第二條（現已刪除），以銀
    元三百元即新臺幣九百元折算一日，修正後提高為以新臺幣
    一千元、二千元或三千元折算一日，經比較新舊法，以行為
    時之舊法有利於被告。
  (四)綜其全部罪刑之結果而為比較後，以上均應適用行為時之規
    定。
四、刑法第三百零四條第一項之罪之法定本刑中關於罰金之規定
    ，依九十五年六月十四日增訂公布之刑法施行法第一條之一
    ：「中華民國九十四年一月七日刑法修正施行後，刑法分則
    編所定罰金之貨幣單位為新臺幣」「九十四年一月七日刑法
    修正時，刑法分則編未修正之條文定有罰金者，自九十四年
    一月七日刑法修正施行後，就其所定數額提高為三十倍。但
    七十二年六月二十六日至九十四年一月七日新增或修正之條
    文，就其所定數額提高為三倍」，由原先以銀元計算，並依
    罰金罰鍰提高標準條例第一條前段提高十倍之規定，修正為
    依新臺幣計算並提高為三十倍。參酌刑法施行法第一條之一
    之立法說明，該條文第二項係「考量新修正之刑法施行後，
    不再適用『現行法規所定貨幣單位折算新臺幣條例』，為使
    罰金數額趨於一致，避免衍生新舊法比較適用問題，以緩和
    實務適用法律之衝擊之前提下，規定第二項如上」，顯見刑
    法施行法第一條之一第二項增訂後，自無再與「現行法規所
    定貨幣單位折算新臺幣條例」、「罰金罰鍰提高標準條例」
    比較新舊法適用有關刑法分則編未修正之條文定有罰金者之
    必要，附此敘明。
五、按刑法第三百零五條之恐嚇危害安全罪，係指單純以將來加
    害生命、身體、自由、名譽、財產之事，恐嚇他人致生危害
    於安全而言，如對於他人之生命、身體等，以現實之強暴、
    脅迫手段加以危害要挾，使人行無義務之事或妨害人行使權
    利，即應構成刑法第三百零四條之強制罪，縱有恐嚇行為，
    亦僅屬犯強制罪之手段，無更論以恐嚇危害安全罪之餘地（
    最高法院八十四年度臺非字第一九四號判決參照）。本件被
    告三人索債之方式縱有恐嚇行為，揆諸上揭說明，亦僅屬犯
    強制罪之手段，無更論以恐嚇危害安全罪之餘地。是被告丙○○、壬○○以強暴脅迫使被害人辛○○、庚○○○、己○○簽發本票，被告丙○○、甲○○、壬○○以脅迫使被害人
    戊○○簽發本票而行無義務之事，核均係犯刑法第三百零四
    條第一項之強制罪，被告以一行為侵害辛○○、庚○○○、
    己○○、戊○○等人之法益，同時觸犯相同之罪名，為想像
    競合犯，應從一強制罪處斷，此部分公訴意旨認被告三人另
    涉刑法第三百零五條之恐嚇危害安全罪，容有未合。又被告
    丙○○、壬○○與該四、五名真實姓名不詳成年男子就使辛○○等人簽發本票之強制犯行，被告丙○○、甲○○、壬○○，就使戊○○簽發本票之強制犯行，互有犯意聯絡與行為
    分擔，均為共同正犯。被告三人多次強制犯行，時間緊接，
    方法相同，觸犯構成要件相同之罪名，顯係基於概括犯意為
    之，應依修正前刑法第五十六條規定論以一罪，並依法加重
    其刑。查被告丙○○前因違反動產擔保交易法案件，經本院
    於八十八年十二月六日以八十八年度嘉簡字第一一○九號判
    決判處有期徒刑三月確定，復因恐嚇取財案件，經臺灣高等
    法院臺南分院於八十九年一月十八日以八十八年度上易字第
    二二○一號判決判處有期徒刑一年一月確定，上開二罪經臺
    灣高等法院臺南分院於八十九年四月十日以八十九年度聲字
    第九九號定應執行刑為有期徒刑一年二月確定，於九十年四
    月三十日縮刑期滿執行完畢，再因公共危險案件，經臺灣臺
    中地方法院於九十三年九月二十七日以九十三年度沙交簡字
    第五七七號判決判處有期徒刑四月確定，於九十四年二月五
    日易科罰金執行完畢；被告甲○○前因違反麻醉藥品管理條
    例案件，經本院於八十五年四月八日以八十四年度訴字第七
    八三號判決處有期徒刑五年十月確定，於八十七年十月二十
    八日假釋並付保護管束，於上開假釋付保護管束期間，因施
    用毒品案件，經本院以八十八年度毒聲字第四七八號裁定令
    入勒戒處所觀察、勒戒，嗣於八十九年一月十七日執行完畢
    ，且因違反保護管束應遵守事項情節重大，經法務部於八十
    八年八月二十四日以八八矯字第○○一○六○號函准撤銷上
    揭假釋，並於八十九年一月十八日入監執行殘刑，於九十一
    年六月十日縮刑期滿執行完畢，有臺灣高等法院被告前案紀
    錄表在卷可稽，其二人受徒刑之執行完畢，五年以內故意再
    犯本案有期徒刑以上之罪，不論依九十四年二月二日修正公
    布、九十五年七月一日施行前之刑法第四十七條，或修正後
    之刑法第四十七條第一項之規定，均構成累犯，對被告二人
    而言並無有利或不利之情形，自不生新舊法比較之問題，應
    各逕依現行刑法第四十七條第一項之規定，論以累犯，並加
    重其刑，併遞加重之。爰審酌被告丙○○、甲○○、壬○○
    分係高職畢業、高職畢業、國中肄業之智識程度，為催討債
    務對被害人施以強暴脅迫之犯罪手段，對被害人造成之精神
    及身體侵害非輕，犯後至本院審理時始坦承犯行，並與被害
    人達成和解等一切情狀，分別如主文所示之刑。再按犯罪在
    中華民國九十六年四月二十四日以前者，除本條例另有規定
    外，依下列規定減刑：一、死刑減為無期徒刑。二、無期徒
    刑減為有期徒刑二十年。三、有期徒刑、拘役或罰金，減其
    刑期或金額二分之一。中華民國九十六年罪犯減刑條例第二
    條第一項定有明文。查被告三人本案犯罪時間均在中華民國
    九十六年四月二十四日以前，復無不得減刑之例外情形，自
    合於上開條例第二條第一項第三款之規定，應減其宣告刑二
    分之一，並就被告壬○○部分諭知易科罰金之折算標準。又
    扣案被害人所簽發之本票，係被害人持交被告等人作為借款
    擔保之用，尚非屬被告等人所有，或因犯罪所得之物，至扣
    案之鋁球棒一支，被告等人均否認為其所有，且無證據證明
    與本案犯罪有關，爰均不予諭知沒收，附此敘明。
六、公訴意旨另以：被告甲○○與被告丙○○、壬○○及真實姓
    名不詳之成年男子數人，共同基於強制及恐嚇之概括犯意聯
    絡，於九十四年五月九日下午二時許，前往辛○○位於嘉義
    市荖藤宅五四號附一住處催討債務，以暴力毆打及言語恐嚇
    之方式，逼迫辛○○、庚○○○、己○○簽立本票還債，致
    辛○○、庚○○○、己○○均心生恐懼，而由辛○○、庚○○○、己○○分別簽發面額七十四萬五千一百元、一百萬元
    及一百萬元之本票三張，並由辛○○、庚○○○、己○○分
    別於上開本票相互背書作為擔保，後於同年五月十二日下午
    二時許及其後不詳時日，丙○○、甲○○、壬○○等人仍多
    次以上開手法，前往辛○○上開住處催討債務，致辛○○、
    己○○、庚○○○均心生畏懼，而生危害於安全，因認被告
    甲○○此部分所為亦涉有強制及恐嚇罪嫌。訊據被告甲○○
    堅決否認上開強制及恐嚇犯行，辯稱：未曾至辛○○住處向
    其討債等語，核與證人即被害人辛○○、庚○○○、己○○
    於本院所證述：被告甲○○未曾至其住處討債等語相符（見
    本院卷(一)第一四三、一六六、一五六頁），證人辛○○、庚○○○於本院並證稱：警詢中僅看照片指認無法確認等語（
    見本院卷(一)第一四三、一六六頁），是被告甲○○所辯未曾
    至辛○○住處向其討債等語，應屬可採。此外復查無其他積
    極證據證明被告甲○○確有公訴人所指此部分之犯行，惟公
    訴意旨認此部分與上開論罪科刑之強制罪間有方法結果之牽
    連關係，屬裁判上一罪，爰不另為無罪之諭知。
據上論斷，應依刑事訴訟法第二百七十三條之一第一項、第二百
九十九條第一項前段，刑法第二條第一項前段、第二十八條、第
五十六條（修正前）、第三百零四條第一項、第三十三條第五款
（修正前）、第五十五條、第四十七條第一項、第四十一條第一
項前段（修正前），刑法施行法第一條之一第一項、第二項前段
，罰金罰鍰提高標準條例第二條（修正前），中華民國九十六年
罪犯減刑條例第二條第一項第三款、第七條、第九條，判決如主
文。
本案經檢察官陳志川到庭執行職務。
中　　華　　民　　國　九十六　年　  七  　月  三十一　日
                  刑事第三庭    法　官　鄭雅文
以上正本證明與原本無異。
如不服本判決，應於判決送達後十日內，向本院提出上訴狀。
中　　華　　民　　國　九十六　年　  七  　月  三十一　日
                              　書記官　鄭翔元
附錄論罪科刑法條：
刑法第三百零四條
以強暴、脅迫使人行無義務之事或妨害人行使權利者，處三年以
下有期徒刑、拘役或三百元以下罰金。
前項之未遂犯罰之。
